【裁判字號】    99,聲,383
【裁判日期】    990527
【裁判案由】    聲請具保停止羈押
【裁判全文】
臺灣高等法院臺南分院刑事裁定           99年度聲字第383號
聲請人即
選任辯護人  林祈福律師
被      告  甲○
上列聲請人因本院99年度上更(一)字第77號公共危險案件，為被
告聲請具保停止羈押，本院裁定如下：
    主  文
聲請駁回。
    理  由
一、聲請意旨略以：查被告甲○現經本院以所犯為最輕本刑有期
    徒刑5年以上有期徒刑之罪及有逃亡之虞為由羈押在案。惟
    不管所犯為刑法第173條第3項未遂罪或同法第175條第1項之
    罪，其最輕本刑是否為有期徒刑5年以上，容待斟酌審認。
    再者，被告由警方查獲伊始並無跡證足認有意圖逃亡之情況
    ，且被告就其所犯均坦承不諱，委實難認有羈押之必要。另
    被告有三名未成年子女待扶養，依卷附訪視報告所載現扶養
    子女之案母亦無法完全負擔，經濟或資源呈現不足的問題，
    被告懇請交保以便協力扶養及設法賠償受害人之損害，請法
    院賜准所請，以資兼顧情理。
二、按被告經法官訊問後，認為犯罪嫌疑重大，所犯為死刑、無
    期徒刑或最輕本刑為五年以上有期徒刑之罪，非予羈押，顯
    難進行追訴、審判或執行者，得羈押之，刑事訴訟法第101
    條第1項第3款定有明文；又刑事訴訟法第101條第1項第3款
    規定，於被告犯該款規定之罪，犯罪嫌疑重大，且有相當理
    由認為有逃亡、湮滅、偽造、變造證據或勾串共犯或證人之
    虞，非予羈押，顯難進行追訴、審判或執行者，得羈押之。
    於此範圍內，該條款規定符合憲法第二十三條之比例原則，
    與憲法第八條保障人民身體自由及第十六條保障人民訴訟權
    之意旨，尚無牴觸（釋字第665號解釋參照）；再者，「上
    揭所稱『相當理由』，與同條項第一款、第二款法文內之『
    有事實足認有……之虞』（學理上解釋為『充分理由』）尚
    屬有間，其條件當較寬鬆。良以重罪常伴有逃亡、滅證之高
    度可能，係趨吉避凶、脫免刑責、不甘受罰之基本人性，倘
    一般正常之人，依其合理判斷，可認為該犯重罪嫌疑重大之
    人具有逃亡或滅證之相當或然率存在，即已該當『相當理由
    』之認定標準，不以達到充分可信或確定程度為必要。以量
    化為喻，若依客觀、正常之社會通念，認為其人已有超過百
    分之五十之逃亡、滅證可能性者，當可認具有相當理由認為
    其有逃亡、滅證之虞。此與前二款至少須有百分之八十以上
    ，始足認有該情之虞者，自有程度之差別。」（最高法院98
    年台抗字第668號裁定意旨參照）。又被告、辯護人及得為
    被告輔佐之人，均得向法院聲請具保停止羈押，刑事訴訟法
    第110條第1項亦定有明文。惟決定應否准予具保停止羈押，
    仍應以原裁定之羈押原因，是否已消滅為判斷依據。
三、查本件被告甲○前經本院訊問後，認係犯刑法第173條第3項
    放火燒毀現供人使用之住宅未遂罪，屬最輕本刑為5年以上
    有期徒刑之罪，有刑事訴訟法第101條第1項第3款情形，且
    經原審判處有期徒刑三年八月、有期徒刑三年八月，定應執
    行刑為五年在案，其犯罪嫌疑重大，且依一般社會常情，認
    有相當理由認其有逃亡之虞，非予羈押，顯難進行追訴、審
    判或執行，而認有羈押之必要，於民國99年3月30日執行羈
    押。
四、雖被告以上開情詞聲請具保停止羈押，惟查：被告所犯刑法
    第173條第3項放火燒毀現供人使用之住宅未遂罪犯行，業經
    原審判處應執行有期徒刑五年，足見其犯罪嫌疑確屬重大，
    且所犯之罪為最輕本刑五年以上有期徒刑之罪乙節，應堪認
    定。又本件被告涉犯放火燒毀現供人使用之住宅未遂犯行既
    經原審判處應執行有期徒刑五年在案，衡情重罪常伴有逃亡
    之高度可能，係趨吉避凶、脫免刑責、不甘受罰之基本人性
    ，倘一般正常之人，依其合理判斷，可認為該犯重罪嫌疑重
    大之人具有逃亡之相當或然率存在，即已該當「相當理由」
    之認定標準，足證被告羈押之原因即第101條第1項第3款之
    原因尚未消滅，且有相當理由認為有逃亡之虞，非予羈押，
    顯難進行追訴、審判或執行，非經羈押顯難進行審判，而有
    繼續羈押之必要，且無違反平等或比例原則之情形。
五、況刑事訴訟係以實現國家刑罰權為目的之司法程序，其審判
    乃以追訴而開始，追訴必須實施偵查，待至判決確定，尚須
    執行始能實現裁判之內容。偵查、追訴、審判及刑之執行均
    屬刑事司法之過程(最高法院95年度台抗字第70號裁定參照)
    。本件被告涉犯放火燒毀現供人使用之住宅未遂罪既經原審
    判處有期徒刑5年在案，足見其涉案情節確屬重大，且所處
    之刑非輕，日後尚有「刑之執行」之司法權尚待行使，為確
    保日後審判程序之進行及將來刑之執行，堪認本件被告非予
    羈押顯難進行審判及執行，而有繼續羈押之必要，且此項羈
    押之必要性，非得以具保之方式代替，另本院綜合卷內客觀
    具體事證資料，並兼顧實體真實之發現等因素，認羈押被告
    亦無違反平等或比例原則之情形。是聲請人以被告甲○涉案
    情節已明，足見本件已無羈押之必要為由，聲請具保停止羈
    押，應屬無據，應不足採。
六、綜上所述，本件被告羈押之原因仍未消滅，且仍有羈押之必
    要，聲請人聲請具保停止羈押，自難准許，應予駁回。
中    華    民    國    99    年     5    月    27    日
                  刑事第四庭    審判長法  官  吳志誠
                                      法  官  彭喜有
                                      法  官  羅心芳
以上正本證明與原本無異。
如不服本裁定，應於收受本裁定後五日內向本院提出抗告狀。
                                      書記官  蔡振豐
中    華    民    國    99    年     5    月    27    日

司法院資訊處製作；財團法人民間司法改革基金會備份。
